【裁判字號】    90,訴,2468
【裁判日期】    901109
【裁判案由】    給付租金
【裁判全文】
臺灣臺中地方法院民事判決  九十年訴字第二四六八號
    原      告  乙○○
    訴訟代理人  丙○○
    被      告  東威毛整廠股份有限公司
    法定代理人  甲○○
右當事人間請求給付租金等事件，本院判決如左：
    主      文
被告應給付原告新臺幣貳佰肆拾柒萬仟壹佰陸拾元，及自民國九十年六月五日起至
清償日止，按年息百分之五計算之利息。
被告應給付原告新臺幣壹拾萬陸仟玖佰元，及自民國九十年十一月一日起至清償日
止，按年息百分之五計算之利息。
被告應於民國九十年十一月三十日給付原告新臺幣壹拾萬陸仟玖佰元，及自民國九
十年十二月一日起至清償日止，按年息百分之五計算之利息。
原告其餘之訴駁回。
訴訟費用由被告負擔百分之八十八，餘由原告負擔。
本判決第一項所命給付金額新臺幣貳佰零伍萬仟伍佰元，及自民國九十年六月五日
起至清償日止，按年息百分之五計算之利息之範圍內暨命給付訴訟費用部分得假執行
，其餘所命給付金額、利息暨命給付訴訟費用部分，於原告以新臺幣壹拾萬元或提
出等值之台北國際商業銀行光復分行無記名可轉讓定期存單為被告擔保後，得假執行
。
本判決第二項及第三項所命給付部分暨命給付訴訟費用部分均得假執行。
    事      實
一、原告方面：
(一)聲明：
   1.被告應給付原告新臺幣（下同）二百四十八萬二千一百六十元，及自支付命令
     狀聲請狀繕本送達被告翌日（即民國九十年六月五日）起至清償日止，按年息
     百分之五計算之利息。
   2.被告應於九十年十月三十一日、十一月三十日各給付原告十三萬七千五百元，
     及自各該清償日次日起，至清償日止按年息百分之五計算之利息。
   3.原告願供擔保或提出等值之台北國際商業銀行光復分行無記名可轉讓定期存單
     ，請准宣告假執行。
(二)陳述：
  1.原告自八十三年十二月一日起，將坐落台北縣樹林鎮○○段溪墘小段二七九、二
    八０地號土地應有部分二分之一面積共約一千一百坪部分出租予被告使用，並約
    定每月租金每坪一百二十五元，租期至九十年十一月三十日屆滿，復約定就租賃
    標的物所生之任何稅費均由被告負擔，詎自八十五年起債務人並未依約繳納地價
    稅款，而由原告自行先為繳納，且自八十九年七月起復未依約支付租金，迭經原
    告多次催促，被告迄今仍未繳交地價稅款及租金。
  2.被告目前積欠原告租金之數額：
  (1)被告欠繳租金之期間，八十九年七月迄今，共計十五個月。
  (2)被告每月應付之租金，依契約第一條出租面積為一千一百坪，依契約書第三條每
    坪一百二十五元計，每月應繳租金為十三萬七千五百元（1100X125=137500）。
  (3)被告目前欠繳之十五年租金共計為二百零六萬二千五百元（即15X137500=
    0000000）。
  3.系爭土地之地價稅額分別為八十五年度至八十九年度分別為八萬四千零二十二元
    、八萬三千三百八十四元、八萬二千七百四十七元、八萬二千七百四十七元、八
    萬六千七百六十元，共計四十一萬九千六百六十元，依約應由被告負擔，被告卻
    均未繳納。
  4.被告將來應付租金數額：
    被告將來應付租金期間尚包含九十年十月及十一月共二月，金額共計為二十七萬
    五千元。
  5.對於被告主張欲終止合約，原告表示不同意，且被告到目前為止，尚在使用系爭
    土地。
  6.被告雖主張其使用系爭土地花費三百多萬元，要求自積欠原告之租金與地價稅中
    扣除云云，惟系爭租約中對於整地費用之分擔並無任何約定，自無命原告分擔整
    地費用之理，且系爭租賃契約，原告只負責提供土地予被告使用並收取便宜租金
    ，並不負責整地，是以系爭土地之整地事宜乃是被告自行應負責之事，與原告全
    然無涉，自無要求原告分擔之理。
(三)證據：提出租賃契約一份、地價稅款繳費單據六紙、存證信函一件、土地登記謄
    本一份為證。
二、被告方面：
(一)聲明：原告之訴駁回。
(二)陳述：
  1.被告簽立契約是因為原告之前夫即訴外人王子銓而簽訂，因為當時被告已經耗資
    五、六千萬元，基於同情訴外人王子銓之立場，不得已才簽立系爭契約。系爭契
    約亦確實為被告所簽，簽約時尚有我所帶之見證人黃淑琳律師到場。
  2.被告要求終止租約，並請原告補償原告租地後之設廠整地費用。
    理      由
一、本件被告經合法通知，未於最後言詞辯論期日到場，核無民事訴訟法第三百八十
    六條所列各款情形，爰依原告之聲請，由其一造辯論而為判決。
二、原告主張其自八十三年十二月一日起，將坐落台北縣樹林鎮○○段溪墘小段二七
    九、二八０地號應有部分二分之一面積共約一千一百坪土地全部出租予被告使用
    ，並約定每月租金每坪一百二十五元，租期至九十年十一月三十日屆滿，復約定
    就租賃標的物所生之任何稅費均由被告負擔，被告自八十九年七月起至今，均未
    繳納，而八十五年起至八十九年度，依約應繳納之地價稅款亦未繳納，提出租賃
    契約一份、地價稅款繳費單據六紙、存證信函一件、土地登記謄本一份為證。被
    告則對於系爭契約係由其所簽訂及其原告主張其尚有上開租金及地價稅款未繳等
    情復不爭執，自堪信原告之主張為真正。
三、次查，被告抗辯其係因訂約當時已經耗資五、六千萬元，基於同情訴外人王子銓
    之立場，不得已才簽立系爭契約云云。惟查，被告既於簽訂系爭租賃契約當時，
    對於其約定內容並非不知，其僅因個人投資及人情考量等因素而決定簽訂契約，
    核屬其個人簽訂契約之動機，尚難因此認其可不受契約之拘束。是其此部分所辯
    要難認為可採。
四、按解除契約，除當事人間有保留解除權之特別約定外，非有法律所認之解除權不
    得為之。最高法院二十三年上字三九六八號著有判例可參，此項解釋於終止契約
    之情形，亦應為相同之解釋，經查，被告於九十年十月三日當庭其欲終止系爭租
    賃契約之意思表示，惟被告提出此項終止租約之意思表示，卻未能具體提出兩造
    間是否有符合保留終止權之特別約定之情形（如契約書第二條第二項約定之情形
    ）等，亦未具體提出法律所認定之終止權，且原告對於被告終止契約之意思表示
    ，並表示不同意，更難認兩造間有終止契約之合意。是被告所為之終止契約意思
    表示，對於系爭土地租賃契約並不生任何影響。
五、至於被告抗辯原告應亦補償原告租地後之整地費用云云，經查，兩造訂立系爭土
    地租賃契約，僅約定由原告將其所有之系爭土地應有部分二分之一部分全部出租
    予被告作為機器廠使用（此可參照契約書第一條），原告亦依約將合於約定使用
    、收益之土地交付被告使用，兩造對於交付土地使用後，被告因設廠需重新整地
    而支出之費用，並無額外約定由原告支付，被告辯稱原告應負擔其整地之費用云
    云，即難認為有據。
六、綜上所述，原告依租賃契約請求被告給付欠繳之租金，自屬有據，茲就原告之請
    求分述如後：
  (一)就已到期租金部分：
    兩造約定每坪每月為一百二十五元，而本件原告出租之台北縣樹林鎮○○段溪墘
    小段二七九、二八０地號，面積分別為四千六百二十二及二六百一十九平方公尺
    ，此有原告提出之土地登記謄本二紙附卷足參，合計為七二四一平方公尺，折合
    二千一百九十點四坪（7241X0.30250=2190.4)，則按原告應有部分均為二分之一
    計算，共僅為一千零九十五點二坪，是依系爭契約第三條約定每月每坪為一百二
    十五元計應為十三萬六千九百元，原告自八十九年七月起九十年九月十五月間止
    未繳之租金計為二百零五萬三千五百元（136900X15=0000000），及本件支付命
    令送達被告翌日（即九十年六月五日）起算至清償日止，按年息百分之五計算之
    利息，為屬有據。至於超過部分既屬原告因計算系爭土地坪數時，將原應以一千
    零九十五點二坪為基準計算之面積，誤認為一千一百坪，至其訴之聲明請求之部
    分超出上開應准許之金額，而就超出之部分之租金及關於該部分之利息請求，原
    告之請求自屬無據，要難准許，應予駁回。
  (二)未到期租金部分：
    再按請求將來給付之訴，以有預為請求之必要者為限，得提起之，民事訴訟法第
    二百四十六條定有明文。本件被告既自八十九年七月起至九十年九月止均未按月
    給付土地租金，當足認原告主張就未到期之租金有預為請求之必要，被告自應於
    每月月底到期後即應給付各該月之租金，及自次日起算至清償日止，按法定利率
    百分之五計算之遲延利息，則被告就九十年十月及十一月之租金，自應於當月屆
    滿時交付每月租金十三萬六千九百元，是原告依上開說明，預先請求被告給付到
    期之租金，及翌日起算之利息，亦屬有據。至於超出上開金額部分之每月租金及
    其利息請求，既屬原告計算錯誤所致，此部分之請求，亦難准許，仍應駁回。
七、次查兩造租賃契約既約定：本租賃標的物所生之任何稅費均由被告負擔，此有租
    賃契約第五條之約定足參，惟民法第四百二十七條雖規定就租賃物應納之一切稅
    捐，由出租人負擔，然此項規定並非強行法規，自得由當事人另訂相反之特約（
    司法院第一一四一號解釋足參），而被告依約既有繳納本件租賃土地地價稅之義
    務，被告竟對於到期之八十五年度至八十九年度之地價稅共計四十一萬九千六百
    六十元未按時繳納，此有原告提出之繳納地價稅證明共六份為證，依約被告自應
    負給付遲延之責，是原告僅請求被告給付上開金額，及自本件支付命令送達被告
    翌日（即九十年六月五日）起算至清償日止，按年息百分之五計算之利息，亦屬
    有據。
八、綜合上開所述，被告請求金額於二百十四萬零二百六十元（0000000+419660=
    0000000）及自九十年六月五日起算至清償日止，按年息百分之五計算之利息，
    暨九十年十月份及十一月份未到期租金部分既於九十年十月三十一日及同年十一
    月三十日到期，原告自得於是日為請求，並請求翌日起算至清償日止，按年息百
    分之五計算之利息，均屬有據，應予准許。
九、本件關於理由欄第六項所示原告勝訴部分，既屬原告請求租金之事件，並經為被
    告敗訴之判決，依民事訴訟法第三百八十九條第一項第三款之規定，自應依職權
    宣告假執行，至於原告請求關於四十一萬九千六百六十元及利息部分，其陳明其
    願供擔保，聲請宣告假執行，經核其勝訴部分，合於法律規定，爰酌定相當之擔
    保金額或等值之台北國際商業銀行光復分行無記名可轉讓定期存單併為宣告之。
十、因本案事證已臻明確，兩造其餘主張陳述及所提之證據，均毋庸再予審酌，附此
    敘明。
十一據上論斷：原告之訴為一部有理由，一部無理由，並依民事訴訟法第三百八十五
    條第一項前段、第七十九條但書、第三百八十九條第一項第三款、第三百九十條
   第二項，判決如主文。
中      華      民      國    九十      年    十一    月      九      日
                                        臺灣臺中地方法院民事第三庭
~B法      官  許石慶
右為正本係照原本作成
如不服本判決，應於判決送達後二十日內，向本院提出上訴狀。
中      華      民      國    九十      年     十一     月      十三    日
~B法院書記官


司法院資訊處製作；財團法人民間司法改革基金會備份。
